【裁判字號】    94,簡上,97
【裁判日期】    950223
【裁判案由】    
【裁判全文】
臺灣士林地方法院民事判決              94年度簡上字第97號
上  訴  人  甲○○○
訴訟代理人  陳彥希    律師
            林哲誠    律師
被上訴人    乙○○
                      之3
訴訟代理人  劉竭輝    律師
上列當事人間請求給付買賣價金事件，上訴人對於中華民國94年
3 月31日本院士林簡易庭93年度士簡字第922 號第一審判決提起
上訴，本院於95年2月9 日言詞辯論終結，判決如下：
    主  文
上訴駁回。
第二審訴訟費用由上訴人負擔。
    事實及理由
一、上訴人起訴主張：上訴人於民國91年5 月31日以新台幣（下
    同）2,160,000 元將坐落台北市○○區○○段1 小段228 、
    250 地號土地應有部分10,000之39，及其上同小段2421建號
    ，門牌號碼為台北市大同區○○○路344 巷41號7 樓之3 房
    屋（下稱系爭不動產）售予被上訴人，上訴人、被上訴人分
    由上訴人之子吳翊正、被上訴人之母胡美麗代理簽訂不動產
    買賣契約書（下稱系爭不動產買賣契約書），約定：「(一)本
    約簽訂時，甲方（按：即被上訴人）應付乙方（按：即上訴
    人）價款之一部份計新台幣伍萬元正（含定金），乙方亦即
    日親收足訖。餘款則照左列規定給付之。(二)第貳次付款：俟
    增值稅、契稅單核下五日內雙方完稅，且甲方開立商業本票
    壹張予乙方，面額為新台幣參拾陸萬元正。(三)第參次付款：
    即尾款新台幣壹佰柒拾伍萬元，俟所有權移轉登記完竣，銀
    行貸款撥款後七日內（扣除現有貸款）雙方辦理交屋交尾款
    手續。若乙方貸款金額超過新臺幣1,800,000 元，就超出部
    分由乙方負責清償。」，系爭不動產已於同年7 月4 日移轉
    登記予被上訴人，被上訴人卻未開立面額360,000 元之本票
    予上訴人，屢經催討，未獲置理。為此本於買賣契約訴請被
    上訴人給付買賣價金360,000 元，及自起訴狀繕本送達翌日
    起至清償日止，按年息5%計算之遲延利息等語（上訴人於原
    審另主張若法院認胡美麗始為系爭買賣契約之買受人時，則
    備位請求命胡美麗給付給付360,000 元，及自起訴狀繕本送
    達翌日起至清償日止，按年息5%計算之利息）。
二、被上訴人則以：兩造合意之買賣價金係1,800,000 元，被上
    訴人不須開立面額360,000 元之本票予上訴人。兩造係為避
    免訴外人廣一建設股份有限公司（下稱廣一公司）其他員工
    議論，並提高被上訴人之貸款金額，乃於系爭不動產買賣契
    約書記載買賣價金為2,160,000 元等語資為抗辯。
三、本件原審對於上訴人之請求，判決上訴人敗訴，上訴人聲明
    不服（原審另判決上訴人備位之訴敗訴，上訴人就備位之訴
    未聲明不服，該部分已告確定，本院僅就先位之訴審判之）
    ，求為廢棄原判決，並命被上訴人給付上訴人360,000 元，
    及自起訴狀繕本送達翌日起至清償日止，按年息5%計算之利
    息。被上訴人則求為判決駁回上訴。
四、兩造不爭執事項如下：
  (一)被上訴人於91年5 月31日由其母胡美麗代理與上訴人簽訂系
    爭不動產買賣契約書，契約書上記載：「第一條：買賣總價
    款：雙方議定新台幣：貳佰壹拾陸萬元正。第二條：付款期
    限及移交不動產方法：(一)本約簽訂時，甲方應付乙方價款之
    一部份計新台幣伍萬元正（含定金），乙方亦即日親收足訖
    。餘款則照左列規定給付之。(二)第貳次付款：俟增值稅、契
    稅單核下五日內雙方完稅，且甲方開立商業本票壹張予乙方
    ，面額為新台幣參拾陸萬元正。(三)第參次付款：即尾款新台
    幣壹佰柒拾伍萬元，俟所有權移轉登記完竣，銀行貸款撥款
    後七日內（扣除現有貸款）雙方辦理交屋交尾款手續。若乙
    方貸款金額超過新臺幣1,800,000 元，就超出部分由乙方負
    責清償。」，系爭不動產於同年7 月4 日移轉登記予被上訴
  人，被上訴人已給付價金1,800,000 元予上訴人。
  (二)上訴人為廣一公司登記之董事長，其子吳翊正為實際負責人
    。
  (三)訴外人莊淑滿長期代辦廣一公司房地產登記業務，胡美麗於
    廣一公司任職期間成交之不動產買賣業務，均委由莊淑滿辦
    理，系爭不動產買賣之代書報酬係由被上訴人支付。訴外人
    江正敏為廣一公司之會計師，訴外人邱麗雲為廣一公司現職
    員工。
  (四)胡美麗於93年5 、6 月間，曾以廣一公司積欠薪資106,666
    元、預告工資25,000元及遣散費175,000 元等為由，向臺灣
    板橋地方法院聲請對廣一公司在臺北縣土城市興建之公寓大
    廈假扣押（臺灣板橋地方法院93年度民執全字第1213號）。
    廣一公司於收到執行法院之測量函時，與胡美麗和解，連同
    假扣押裁定費1,000 元、執行費2,453 元，計支付胡美麗31
    0,119 元。
  (五)原審卷附第55頁、第56頁之93年4 月19日「傳真」（記載：
    「收文者：廣一建設集團基隆辦公室江正敏先生．．．發文
    者：廣一建設集團董事長吳翊正．．．廣一建設集團基隆路
    辦公室江正敏先生您好：「胡美麗」向公司借款尚欠$50000
    0 元、以女兒名義「乙○○」購買公司房子尚欠$360000 元
    、扣除公司欠發薪資92年12月1 日至93年4 月8 日$106666
    元、預告工資（每月薪資$25000元）$250000 元、遣散費（
    86年3 月到職$25000x7）$175000 元，合計（胡美麗尚欠公
    司）$553334 元」及同年4 月21日「胡美麗女士積欠公司購
    屋款及員工借款查帳報告」（記載：「1.購屋款尚欠360,00
    0 元(1)購屋價款實際價款1,800,000 元是經吳太太（甲○○
    ○）吳翊正同意，當時簽約有邱麗雲、莊代書在場，莊代書
    、邱麗雲已查證無誤。吳太太煩請查證。(2)契約書價款訂2,
    160,000 元是因提高銀行貸款額度，確實銀行核准1,900,00
    0 元，不讓公司其他成員獲悉此優惠價格產生紛爭事發生，
    訂立第二次付款中開商業本票360,000 元事項，而胡美麗未
    開具商業本票之事。付款情形：清償原貸銀行1,600,000 元
    ，訂金500,000 元，扣抵胡美麗的業務獎金150,000 元，合
    計180,000 元，全數付清並無欠款。2.向公司借款尚欠500,
    000 元(1)從未向公司借該批500,000 元，如有胡美麗簽具商
    業本票或借條煩請提示。(2)唯有借款210,000 元，有開具本
    票壹紙。此借款係民間會款與吳讚盛結清會款，尚欠部份款
    ，以分期攤還，已清償。所開立之本票210,000 元應返還。
    (3)提出查帳帳頁胡美麗（匯出款）無法查對，必需提供另外
    帳本，有記載員工借款、員工往來、暫收款、暫付款之辦公
    室帳本，或85年至87年註明辦公室之傳票始能詳細查出尚欠
    500,000 元確實有無借貸情形。以上報告請裁示，請儘速提
    供以上所需帳本以利查清。」）形式上係真正。
五、得心證之理由：
    本件上訴人主張系爭不動產之買賣價金應為系爭不動產買賣
    契約書所載之2,160,000 元，被上訴人則抗辯兩造合意之買
    賣價金應為1,800,000 元。是兩造爭點應在於系爭不動產之
    買賣價金為何？
  (一)上訴人主張其於91年5 月31日將系爭不動產出售予被上訴人
    ，上訴人、被上訴人分由上訴人之子吳翊正、被上訴人之母
    胡美麗代理簽訂系爭不動產買賣契約書，契約書上記載：「
    第一條：買賣總價款：雙方議定新台幣：貳佰壹拾陸萬元正
    。第二條：付款期限及移交不動產方法：(一)本約簽訂時，甲
    方應付乙方價款之一部份計新台幣伍萬元正（含定金），乙
    方亦即日親收足訖。餘款則照左列規定給付之。(二)第貳次付
    款：俟增值稅、契稅單核下五日內雙方完稅，且甲方開立商
    業本票壹張予乙方，面額為新台幣參拾陸萬元正。(三)第參次
    付款：即尾款新台幣壹佰柒拾伍萬元，俟所有權移轉登記完
    竣，銀行貸款撥款後七日內（扣除現有貸款）雙方辦理交屋
    交尾款手續。若乙方貸款金額超過新臺幣1,800,000 元，就
    超出部分由乙方負責清償。．．．第十一條：本約簽訂後，
    倘甲方不買或不按約定日期付款，經乙方定期催告仍不給付
    時，願將既付價金全部由乙方無條件沒收，抵作違約金，並
    解除本約，．．．第十三條：．．．本合約各項條件確係當
    事人之意思表示，而經當事人承認無訛，嗣後如有糾紛或與
    實際情形不符一切與代書人無關。第十四條：特約事項：1.
    若乙方無法自簽約日起二個月內辦理土地銀行塗銷，雙方同
    意另訂房屋租賃契約，此買賣契約書作廢，．．．」，系爭
    不動產於同年7 月4 日移轉登記予被上訴人，被上訴人迄未
    開立面額360,000 元之本票予上訴人之事實，為被上訴人所
    不爭執，堪信為真正。
  (二)被上訴人之母胡美麗於原審陳稱：系爭不動產之買賣價金為
    1,800,000 元。因買方希望向銀行申辦較高額之貸款，賣方
    也表示在買賣契約書上記載價金2,160,00 0元，帳面較好看
    ，並可避免公司其他員工認為賣方對買方特別優惠，故在買
    賣契約書上記載價金為2,160,000 元。買方於簽約時並不同
    意買賣契約書第2 條第2 項之記載，但賣方勸服買方係為了
    使總價符合2,160,000 元才作該記載，賣方實際不會要求買
    方開立本票。又賣方前以系爭不動產連同其他不動產向台灣
    土地銀行貸款設定抵押，買賣雙方於簽約時尚不知賣方須清
    償台灣土地銀行多少借款，台灣土地銀行才會同意塗銷系爭
    不動產之抵押權，因系爭不動產之買賣價金僅有1,800,000
    元，雙方乃約定買賣契約書第2 條第3 項之內容，表示買方
    最多代賣方向台灣土地銀行清償1,800,000 元，超過部分應
    由賣方負責清償。買方於簽約後才與台灣土地銀行達成協議
    ，並代賣方清償1,600,000 元塗銷抵押權等語（見原審卷第
    65至67頁），核與證人即系爭不動產買賣契約之承辦代書莊
    淑滿於原審證稱：「（法官問：系爭不動產買賣價金為何？
    ）當時協議是在買賣契約書上記載為2,160,000 元，但就我
    所知賣方願意僅以1,800,000 元出賣，雙方對此均有共識。
    」「（法官問：你如何知道實際買賣價金與契約書所載不符
    之事？）我忘記了，但我知道雙方確有此合意。所以我記載
    在第2 條第3 項。「（上訴人訴訟代理人問：簽約時有無提
    及要開360,000 元本票之事？）當時是有約定2,160,000 元
    與1,800,000 元之差價，就是360,000 元由被告開本票給原
    告，實際原因為何我不清楚。」「（原告訴訟代理人問：簽
    約時有明確表示買賣價金為1,800,000 元？）有。雙方均有
    說出口，我有聽到。」「（法官問：為何實際賣價與契約所
    載價格有差異？）賣方是願意以1,800,000 元賣出，但買賣
    雙方是勞僱關係，賣方怕用這麼低的價格賣給被告，其他員
    工會有意見，所以雙方約定在契約表面記載2,160,000 元。
    」「（原告訴訟代理人問：原告在訂約期間有無表示1,800,
    000 元太低，不願出賣？）有表示過，但簽約當時雙方都已
    協調好。」「（原告訴訟代理人問：既約定價金為1,800,00
    0 元，為何又在第2 條第3 項約定開立2,160,000 元與1,80
    0,000 元中間差價360,000 元本票？）我有聽到原告及胡美
    麗當場都有提到這360,000 元，只是形式上擔保，不會去兌
    現。」「（原告訴訟代理人問：第2 條第2 項是簽約當時所
    記載？）是。」「（原告訴訟代理人問：你在簽約當時才知
    道要加記第2 條第2 項之事？）是。」「（原告訴訟代理人
    問：）你在簽約時確有聽到吳翊正表示賣價為1,800,000 元
    ？）有。」等語相符（見原審卷第33至38頁）。另證人即廣
    一公司會計顧問江正敏於原審亦證稱：胡美麗於93年4 月8
    日自廣一公司離職，上訴人於93年4 月間告知伊，胡美麗尚
    欠公司借款500,000 元及系爭不動產之買賣價金360,000 元
    ，扣除公司應付胡美麗之資遣費175,000 元及薪資125,000
    元，尚欠公司560,000 元。伊找胡美麗簽發面額560,000 元
    之本票，胡美麗不同意。伊向胡美麗表示其尚欠系爭不動產
    之買賣價金360,000 元，胡美麗稱買賣價金係1,800,000 元
    ，不是2160,000元，係為了提高銀行貸款額度，並避免其他
    員工認為賣價過低，才記載買賣價金為2,160,000 元，胡美
    麗並當場打電話給代書莊淑滿，伊透過電話詢問莊淑滿，莊
    淑滿表示賣價是1,800,000 元。伊請胡美麗到場查帳時，另
    一位同事邱麗雲亦到場表示系爭不動產議價當時她有在場，
    賣價是180,000 元，伊有請吳翊正向上訴人確認，之後廣一
    公司即未要求伊再查證等語（見原審卷第39頁），並有與證
    人江正敏所述節情相符之93年4 月19日「傳真」及同年4 月
    21日「胡美麗女士積欠公司購屋款及員工借款查帳報告」影
    本各1 件在卷可稽（見原審卷第55頁、第56頁）。上訴人雖
    謂：因胡美麗聲稱僅能向中國信託商業銀行貸得1,800,000
    元，無法立即湊出2,160,000 元，乃央求上訴人允許部分買
    賣價金暫緩給付。雙方協商後同意由買方支付1,800,000 元
    ，不足額之360,000 元先以開本票之方式支付。上訴人於增
    值稅單核發後，多次透過莊淑滿要求胡美麗開立本票未果，
    乃以傳真方式透過江正敏催促胡美麗開立本票，上訴人雖考
    慮從胡美麗於廣一公司薪資中扣除，但廣一公司非賣方，且
    薪資不能扣抵，始提起本件訴訟。又因系爭不動產設定有最
    高限額抵押權，為儘速塗銷抵押權，便於被上訴人向銀行申
    請貸款，兩造乃約定上訴人若無法自簽約日起2 個月內辦理
    土地銀行塗銷，買賣契約書作廢。惟被上訴人僅能貸得1,80
    0,000 元，無法立即支付2,160,000 元之買賣價金，上訴人
    乃同意被上訴人開立本票緩期清償360,000 元，並約定被上
    訴人僅於1,800,000 元範圍內清償銀行貸款，否則若上訴人
    要求被上訴人立即支付銀行2,160,000 元，緩期清償之約定
    豈非失其意義。證人莊淑滿與胡美麗交情深厚，其證詞不客
    觀，且內容不符常理，矛盾百出，不具證明力，不得作為判
    決基礎。另證人江正敏所為之證詞，係屬傳聞證據，不具證
    據力云云。惟查，上訴人縱曾於增值稅單核發後透過證人莊
    淑滿轉告胡美麗開立本票，惟買方既未依約開立本票予上訴
    人，上開本票若非僅係形式上之擔保，上訴人理應會即時主
    張權利，而非任由證人莊淑滿辦理系爭不動產之移轉登記及
    交屋，且遲至93年4 月間胡美麗自廣一公司辭職時，始再委
    託證人江正敏要求胡美麗開立本票。證人莊淑滿證稱：買賣
    雙方當場皆有提及360,000 元本票，只是形式上擔保，不會
    提兌乙節，衡情應屬可信。上訴人於原審固提出吳翊正說明
    狀主張上訴人屢次要求開立本票，胡美麗一再保證被上訴人
    會給付360,000 元，待其清償積欠廣一公司之510,000 元借
    款後，願代被上訴人償還該360,000 元，願由廣一公司按月
    扣其薪資5,000 元轉交上訴人云云（見原審卷第75頁）。惟
    胡美麗否認有積欠廣一公司任何款項，甚且於93年5 、6 月
    間，以廣一公司積欠其薪資106,666 元、預告工資25,000元
    及遣散費175,000 元等為由，向臺灣板橋地方法院聲請對廣
    一公司興建之公寓大廈假扣押。廣一公司於收到執行法院之
    測量函時，與胡美麗和解，連同假扣押裁定費1,000 元、執
    行費2,453 元，計支付胡美麗310,119 元。吳翊正之說明，
    即難採信。又證人莊淑滿自91年5 月31日兩造簽訂系爭不動
    產買賣契約書之日起迄於93年11月26日在原審陳述時已歷2
    年餘，自無可能清楚記憶當時所見所聞。是證人莊淑滿雖證
    稱：系爭不動產買賣契約書第2 條第2 項之記載係於簽約當
    時加記，伊不清楚該記載之起因及真意等語，亦難因此即認
    證人莊淑滿係故為迴護被上訴人或其證詞全然不可採信。又
    兩造既約定第2 次付款被上訴人毋庸現實支付金錢360,000
    元而代以開立同額本票，被上訴人自不可能為上訴人代償超
    過1,800,000 元之款項，兩造應無為重申緩期清償之旨而特
    別於系爭不動產買賣契約書上記載：「若乙方貸款金額超過
    新臺幣1,800,000 元，就超出部分由乙方負責清償。」之必
    要。反觀，若系爭不動產之實際買賣價金係1,800,000 元，
    為避免被上訴人將來塗銷系爭不動產抵押權所代償之款項超
    過實際買賣價金1,800,000 元而起爭議，即有於系爭不動產
    買賣契約書上記載：「若乙方貸款金額超過新臺幣1,800,00
    0 元，就超出部分由乙方負責清償。」之必要。證人莊淑滿
    證稱：伊知道雙方確有買賣價金為1,800,000 元之合意，所
    以伊記載在系爭不動產買賣契約書第2 條第3 項等語，應屬
    可採。由上觀之，證人莊淑滿之證詞合情合理，並非虛偽，
    縱令證人莊淑滿與胡美麗素有交情，胡美麗於任職期間所成
    交之不動產買賣業務皆係由證人莊淑滿處理，系爭不動產買
    賣之代書報酬亦係由被上訴人支付，亦不能謂證人莊淑滿之
    證詞不具證明力，不得作為判決基礎。另證人江正敏係單純
    陳述自己於查帳過程中所見所聞，非轉述第三人所言作為自
    己之證言，本院亦未以其聽聞邱麗華陳述之內容作為直接單
    獨證明系爭不動產買賣價金係1,800,000 元之證據，自無傳
    聞證據之問題。上訴人認證人江正敏所為之證言，皆屬傳聞
    證據，不具證據力，尚有誤會。
  (三)證人丙○○雖附和上訴人證稱：伊自91年3 月起擔任吳翊正
    之特助，伊代表賣方去簽約，吳翊正將賣方已簽名用印完成
    之系爭不動產買賣契約書交給伊帶到天水路59號簽約，買賣
    價金係簽約前1 星期談妥，伊從別人口中聽到價金係1,800,
    000 元，即向吳翊正表示要以相同價格購買同等房屋，吳翊
    正說成交價為2,160,000 元，1,800,000 元只是還款金額，
    360,000 元係以簽發本票方式付款，等胡美麗有錢再付。2,
    160,000 元係按每坪199,000 元打9 折算出。莊淑滿曾向伊
    表示胡美麗已與上訴人及吳翊正談妥可以過戶，伊向上訴人
    及吳翊正求證，上訴人及吳翊正稱並無此事，要伊向買主要
    本票。伊有於91年6 月間委託莊淑滿找買主簽本票，一直沒
    有下文，伊才委託江正敏去要本票。伊未參與買賣雙方簽約
    前之協商，胡美麗有口頭提出以1,800,000 元成交之要求，
    伊只是代表吳翊正簽約，並未同意云云。然查，證人丙○○
    於91年3 月18日自名豐資產管理股份有限公司退出勞保後迄
    於93年12月21日始在翊品建設股份有限公司參加勞保，其於
    91年間並無在廣一公司參加勞保之紀錄，有勞工保險局書函
    1 件在卷可稽（見本院卷第97頁）。證人丙○○於91年間是
    否係廣一公司之員工已有可疑。姑不論證人丙○○於91年間
    是否係廣一公司之員工？有無於系爭不動產買賣簽約書用印
    時在場？證人丙○○既自陳未曾參與買賣契約簽訂前之協商
    ，僅係受吳翊正囑託攜帶賣方已簽名用印完成之系爭不動產
    買賣契約書至上址由買方簽名用印，證人丙○○自無從知悉
    系爭不動產買賣契約書所載內容之真意。況證人自陳其從別
    人口中聽到買賣價金為1,800,000 元後，即向吳翊正表示也
    要用相同之價格購買同等房屋等情，適與證人莊淑滿所述買
    賣雙方因怕其他員工會有意見，所以約定在系爭不動買賣契
    約書上記載2,160,000 元乙節相符。衡情上訴人、吳翊正為
    避免廣一公司其他員工要求以相同價格購買同等房屋，自係
    對員工宣稱系爭不動產之成交價為2,160,000 元，360,000
    元係以簽發本票方式付款，並於形式上要求被上訴人簽發本
    票，是證人丙○○所聞非必即為上訴人之真意，不足作為有
    利於上訴人之認定。
  (四)系爭不動產買賣契約書第13條後段固記載：「本合約各項條
    件確係當事人之意思表示，而經當事人承認無訛，嗣後如有
    糾紛或與實際情形不符一切與代書人無關。」等語，惟該記
    載係制式之印刷條款，難認兩造就此有何特別之合意。又本
    件爭點非在於系爭不動產買賣契約之文字如何解釋，而在於
    系爭不動產買賣契約書上關於買賣價金2,160,000 元之記載
    是否係兩造通謀而為虛偽意思表示？最高法院72年度台上字
    第2940號判決要旨謂：「核其契約文字所表示之意義甚為明
    確，似無捨其文字另再別事探求之必要，原審竟據證人丁浩
    哲、潘水龍2 人所為此約定事項僅買方有解除權，賣方無解
    除權等與上開約定文字相違背之證言，遽認本件買賣關係仍
    然存在，已難謂合。」與本件情形不同，無適用之餘地。上
    訴人指摘原審捨契約文字，採納證人不實之陳述，違反上揭
    判決要旨云云，並無理由。
  (五)按「表意人與相對人通謀而為虛偽意思表示者，其意思表示
    無效。」「法律行為之一部分無效者，全部皆為無效。但除
    去該部分亦可成立者，則其他部分，仍為有效。」民法第87
    條第1 項前段、第111 條分別定有明文。又民法第87條之通
    謀虛偽表示，指表意人與相對人相互明知為非真意之表示而
    言，故表意人之相對人不僅須知表意人非真意，並須就表意
    人非真意之表示相與為非真意之合意，始為相當。最高法院
    著有51年台上字第215 號判例可資參照。綜上所述，兩造代
    理人於簽訂系爭不動產買賣契約時即相互明知買賣價金為1,
    800,000 元並非2,160,000 元，惟為避免廣一公司其他員工
    議論，及方便被上訴人取得較高額之貸款，始就超過1,800,
    000 元之價金360,000 元部分相與為非真意之合意，而記載
    於系爭不動產買賣契約書上。揆諸上開說明，兩造就超過1,
    800,000 元之買賣價金360,000 元部分所為意思表示係屬通
    謀而為虛偽意思表示，應屬無效。且兩造簽訂系爭不動產買
    賣契約時之真意係以1,800,000 元為買賣價金，故除去上開
    360,000 元之虛偽買賣部分，其他部分仍為有效。上訴人本
    於系爭不動產買賣契約訴請被上訴人給付買賣價金360,000
    元，及自起訴狀繕本送達翌日起至清償日止，按年息5%計算
    之遲延利息，為無理由，不應准許。原審為上訴人敗訴之判
    決，於法並無違誤。上訴意旨指摘原判決不當，求予廢棄改
    判，為無理由，應予駁回。
  (六)本案事證已臻明確，兩造其餘陳述、所提證據，經審酌於判
    決結果並無影響，無庸詳予論述。另被上訴人於準備程序結
    終後始聲請本院傳訊高美惠、邱麗雲、呂曹錦花、莊淑滿，
    與函調廣一公司於91年間之扣繳憑單申報資料、公司登記事
    項卡，以及向中國信託商業銀行、台灣土地銀行永和分行函
    查關於系爭不動產之抵押權設定、塗銷、借貸、清償等資料
    ，因該等證據之調查於判決結果不生影響，無再行調查證據
    之必要，併此敘明。
六、據上論結，本件上訴為無理由，依民事訴訟法第436 條之1
    第3 項、第449 條第1 項、第78條，判決如主文。
中    華    民    國    95    年    2     月    23    日
                  民事第一庭  審判長法  官  黃小瑩
                                    法  官  洪舜帆
                                    法  官  楊智勝
以上正本證明與原本無異。
本判決不得上訴。
中    華    民    國    95    年    3    月     1     日
                                    書記官  黃王雅寬


司法院資訊處製作；財團法人民間司法改革基金會備份。
